臺灣臺北地方法院刑事裁定　
111年度撤緩字第18號
聲  請  人  臺灣臺北地方檢察署檢察官
受  刑  人  楊家昇


上列聲請人因受刑人違反毒品危害防制條例案件，聲請撤銷緩刑
（111年度執聲字第192號、109年度執保字第256號），本院裁定
如下：
    主  文
楊家昇之緩刑宣告撤銷。
    理  由
一、聲請意旨略以：受刑人楊家昇因犯違反毒品危害防制條例案
    件，經本院以108年度訴字第864號判處應執行有期徒刑2年
    ，緩刑5年，緩刑期內付保護管束確定在案（下稱甲案）。
    惟受刑人自民國110年9月起迄今均未依規定報到，期間經多
    次告誡、警局查訪、訪視無效，亦經屢通知提供義務勞務多
    次未見履行（應履行時數100小時【聲請書誤繕為200小時，
    應予更正】、實際履行時數0小時）；又受刑人於緩刑期間
    前即108年2月26日另犯肇事逃逸等案件，經臺灣新北地方法
    院（下稱新北地院）以110年度交簡上字第49號判決判處拘
    役10日及有期徒刑6月（下稱乙案）確定，另於緩刑期間再
    犯詐欺案件現經通緝中，足認已違反保安處分執行法第74條
    之2第1、2、4、5款及刑法第75條之1第1項第1、4款規定應
    遵守之事項情節重大甚明，爰依刑事訴訟法第476條及保安
    處分執行法第74條之3第1項規定聲請撤銷緩刑等語。
二、經查，受刑人楊家昇因甲案，經本院以108年度訴字第864號
    判處應執行有期徒刑2年，緩刑5年，緩刑期間付保護管束，
    並應於判決確定之日起2年內，向公庫支付新臺幣3萬元，且
    向指定之政府機關、政府機構、行政法人、社區或其他符合
    公益目的之機構或團體，提供100小時之義務勞務，於109年
    5月20日確定等情，有臺灣高等法院被告前案紀錄表、本院
    刑事判決書各1份附卷可稽，是受刑人之緩刑期間自109年5
    月20日起至114年5月19日止，並應自109年5月20日起至111
    年5月19日止至指定之機構或團體提供100小時之義務勞務，
    合先敘明。
三、關於受刑人是否違反保安處分執行法第74條之2第1、2、4、
    5款事由之認定：　
  ㈠按受保護管束人在保護管束期間內，應遵守左列事項：一、
    保持善良品行，不得與素行不良之人往還。二、服從檢察官
    及執行保護管束者之命令。三、不得對被害人、告訴人或告
    發人尋釁。四、對於身體健康、生活情況及工作環境等，每
    月至少向執行保護管束者報告一次。五、非經執行保護管束
    者許可，不得離開受保護管束地；離開在10日以上時，應經
    檢察官核准，受保護管束人違反前條各款情形之一，情節重
    大者，檢察官得聲請撤銷保護管束或緩刑之宣告。保安處分
    執行法第74條之2、第74條之3第1項定有明文。是受保護管
    束處分之受刑人有違反上述保安處分執行法第74條之2所定
    在保護管束期間內應遵守事項，情節重大者，經檢察官聲請
    撤銷緩刑宣告時，法院得盱衡個案履行應遵守事項之可能、
    違反應遵守事項之原因及違反情節程度等一切情形，作為審
    認撤銷緩刑與否之標準。
　㈡承前所述，受刑人於緩刑期間內付保護管束，每月至少應向
    執行保護管束之臺灣臺北地方檢察署（下稱臺北地檢署）觀
    護人報告1次，然自110年9月6日起，即多次未依規定報到。
    迭經臺北地檢署檢察官於110年10月13日、同年11月10日、
    同年12月2日、同年12月23日、111年1月13日多次發函告誡
    ，竟自110年9月6日迄今，均未報到接受保護管束之執行等
    節，有臺北地檢署觀護人簽呈、上述告誡函暨送達證書等件
    可參，足見受刑人多次無正當理由未遵守檢察官命令向觀護
    人報到，有違反保安處分執行法第74條之2第2款、第4款等
    應遵守事項之情形。
　㈢因受刑人多次未按期向觀護人報到，且於緩刑期間有另案偵
    辦中，故臺北地檢署尚函請臺北市政府警察局大安分局派員
    對其訪查及協助查詢行蹤，亦有臺北地檢署函文在卷可查；
    另受刑人於110年間尚涉犯詐欺案件，經臺北地檢署以110年
    偵字第27379、28593號偵辦在案，惟因被告屢傳未到，業由
    臺北地檢署檢察官於110年12月21日發布通緝，足認受刑人
    在未經許可下，逕自離開保護管束地。
　㈣至聲請意旨另以受刑人有違反保安處分執行法第74條之2第1
    款為由，請求撤銷緩刑云云。惟受刑人雖有其他刑事案件仍
    偵辦中，在本於無罪推定原則下，實難以受刑人有涉他案調
    查中，而逕認其未保持善良品行，且與素行不良之人往還；
    復依卷內事證，亦無積極證據可證明受刑人有未保持善良品
    行之情，是聲請人請求依保安處分執行法第74條之2第1款規
    定撤銷緩刑，尚有未洽。
四、關於受刑人是否違反刑法第75條之1第1項第1、4款事由之認
    定：　　　
  ㈠按緩刑制度設計之本旨，除可避免執行短期自由刑之流弊外
    ，主要目的係在獎勵惡性較輕者使其遷善，而經宣告緩刑後
    ，若有具體事證足認受宣告者並不因此有改過遷善之意，即
    不宜給予緩刑之寬典，乃另有撤銷緩刑宣告制度。次按受緩
    刑之宣告而於緩刑前因故意犯他罪，而在緩刑期內受6月以
    下有期徒刑、拘役或罰金之宣告確定者，或受緩刑之宣告而
    違反刑法第74條第2項第1款至第8款所定負擔情節重大，足
    認原宣告之緩刑難收其預期效果，而有執行刑罰之必要者，
    得撤銷其宣告，刑法第75條之1第1項第1、4款分別定有明文
    。參照其立法意旨略以：修正條文第74條第2項增列法院於
    緩刑期間內，得命犯罪行為人於緩刑期內應遵守之事項（例
    如向被害人支付相當數額、向公庫支付一定之金額、接受精
    神、心理輔導、提供義務勞務或其他為預防再犯之事項），
    明定違反該條所定事項情節重大者，得撤銷其緩刑宣告，以
    期週延，且本條採用裁量撤銷主義，賦與法院撤銷與否之權
    限，實質要件即以「足認原宣告之緩刑難收其預期效果，而
    有執行刑罰之必要」，供作審認之標準。至於所謂「情節重
    大」，係指：受判決人顯有履行負擔之可能，而隱匿或處分
    其財產、故意不履行、無正當事由拒絕履行或顯有逃匿之虞
    等情事而言。準此，上揭「得」撤銷緩刑之情形，法官應依
    職權，本於合目的性之裁量，妥適審酌被告於緩刑期間內違
    反應遵守事項之情節是否重大，是否已難收其預期之效果，
    而確有執行刑罰之必要，此與刑法第75條第1項所定2款要件
    ，有一具備，即毋庸再行審酌其他情狀，應逕予撤銷緩刑之
    情形不同。
　㈡受刑人依甲案緩刑條件，應自109年5月20日起至111年5月19
    日止提供100小時之義務勞務，然受刑人遲未至指定之執行
    機構即法務部○○○○○○○○履行義務勞務，經臺北地檢署檢察官
    於110年3月22日、110年12月14日多次發函通知督促其盡速
    履行；又受刑人於110年8月23日向觀護人報到時，已由觀護
    人當場清楚說明履行義務勞務事宜及告知未履行之法律效果
    ，並經受刑人理解後簽名在案，有臺北地檢署函文暨送達證
    書及臺北地檢署督促緩刑受保護管束人儘速履行義務勞務通
    知書附卷可佐，惟依卷附臺北地檢署緩起訴義務勞務機構執
    行控管表，可知受刑人迄至110年12月止，累積履行時數0小
    時，雖聲請人聲請本院撤銷緩刑之日（即111年1月27日）至
    上述履行期間之末日（即111年5月19日），所餘期間尚有4
    月餘，惟因受刑人業經通緝在案，且於本院裁定時仍未緝獲
    到案，難以期待其有於該履行期間內完成義務勞務之可能，
    足認受刑人有故意不履行、無正當事由拒絕履行或顯有逃匿
    等情事，是甲案原宣告之緩刑難收其預期效果，而有執行刑
    罰之必要。
　㈢受刑人於108年2月26日另犯乙案肇事逃逸案件，經新北地院
    以110年度交簡上字第49號判處有期徒刑6月，並於110年10
    月26日確定在案等情，有上述刑事判決書及臺灣高等法院被
    告前案紀錄表在卷可查，是受刑人雖受甲案判決緩刑之宣告
    ，惟於緩刑前因故意犯乙案肇事逃逸罪，而在緩刑期內受有
    期徒刑、拘役之宣告確定，堪以認定。惟受刑人所犯甲乙2
    案案件型態、罪質均不同，本院審酌受刑人所犯乙案肇事逃
    逸罪，係於甲案判決前所為，非係受甲案判決緩刑之宣告後
    猶故意再犯，此與歷經完整之偵、審程序，獲悉受緩刑宣告
    ，猶不知悔悟或戒慎其行者，非可等同齊觀；另未見聲請人
    就受刑人乙案再犯之原因、違反法規範之情節是否重大、主
    觀犯意所顯現之惡性及其反社會性等情有所說明，復未舉出
    其他具體事例佐證受刑人原受之緩刑宣告確難收其效果，而
    有執行刑罰之必要，自難認其聲請於法有據。
五、綜上所述，聲請人主張受刑人有刑法第75條之1第1項第4款
    、保安處分執行法第74條之2第2、4、5款及保安處分執行法
    第74條之3第1項之撤銷緩刑事由，聲請撤銷受刑人本案緩刑
    之宣告，為有理由，應予准許。至聲請人主張受刑人有刑法
    第75條之1第1項第1款及保安處分執行法第74條之2第1款之
    撤銷緩刑事由，聲請撤銷受刑人本案緩刑之宣告，則屬無據
    ，惟因聲請事實有上述部分已足裁定撤銷本案緩刑之宣告，
    爰不另為駁回其餘部分聲請之諭知，併此敘明。　　
六、爰依刑事訴訟法第476條，保安處分執行法第74條之3第1項
    ，刑法第75條之1第1項第4款，裁定如主文。
中　　華　　民　　國　　111 　年　　2 　　月　　9 　　日
　　　　　　　　　刑事第二庭    法　官　洪甯雅
以上正本證明與原本無異。
如不服本裁定，應於送達後5日內，向本院提出抗告狀。
　　　　　　　　　　　　　　　　書記官　黃詠嘉
中　　華　　民　　國　　111 　年　　2 　　月　　9 　　日